【裁判字號】    97,訴,1013
【裁判日期】    971204
【裁判案由】    營業稅
【裁判全文】
臺北高等行政法院判決
                                    97年度訴字第01013號
                              .
原      告  甲○○
訴訟代理人  陳品嘉（會計師）
被      告  財政部臺灣省北區國稅局
代  表  人  陳文宗
訴訟代理人  乙○○
上列當事人間因營業稅事件，原告不服財政部中華民國97年1 月
25日台財訴字第09600538120 號訴願決定（案號：第00000000號
），提起行政訴訟，本院判決如下：
    主  文
原告之訴駁回。
訴訟費用由原告負擔。
    事  實
一、事實概要：本件緣起於原告前於民國83年1 月22日起至7 月
    5 日止與訴外人洪志誠、齊傳仁未依規定申請營業登記，合
    夥在桃園縣蘆竹鄉○○路○ 段81、83及85號開設「有限責任
    中華民國退伍軍人協會員工消費合作社聯合社（南崁供應站
    ）」，經營日用食品買賣業務，銷售額計新臺幣（下同）4,
    740,000 元，經桃園縣財稅警聯合查緝執行小組查獲，通報
    桃園縣稅捐稽徵處（現為桃園縣政府地方稅務局）核定補徵
    營業稅額225,714 元，並處罰鍰1,357,214 元（營業稅及罰
    鍰繳款書限繳日期：83年12月10日）。原告與洪志誠、齊傳
    仁不服於83年12月15日申請復查未獲變更，共同提起訴願，
    並於84年7 月10日繳清營業稅款，嗣經訴願機關臺灣省政府
    以84年8 月25日84府訴二字第160653號訴願決定書（下稱臺
    灣省政府84年8 月25日訴願決定書）撤銷上開復查決定書關
    於依營業稅法第45條規定處罰鍰3,000 元部分，變更罰鍰為
    1,354,214 元，並駁回其餘訴願，訴願機關於84年4 月29日
    將訴願決定書向訴願人洪志誠住所送達，由洪志誠收受。嗣
    原告於89年11月16日接獲營業稅額繳款書（限繳日期：89年
    11月20日）後，分於89年11月27日、89年12月22日提出申請
    書、復查申請書，表明並未收受臺灣省政府84年8 月25日訴
    願決定書，並於90年1 月8 日對上訴願決定提起行政訴訟，
    經本院以91年4 月24日90年度訴字第138 號判決駁回，原告
    提起上訴，經最高行政法院以92年5 月15日92年度判字第57
    7 號判決駁回上訴確定。嗣被告於92年1 月1 日起承受營業
    稅稽徵業務，被告所屬桃園縣分局就罰鍰確定金額1,354,21
    4 元（下稱系爭罰鍰）寄發違章案件罰鍰繳款書（受處分人
    欄記載「洪志誠等三人」）予訴願人之一之洪志誠（92年12
    月29日送達），並以原告與洪志誠等人逾期未為繳納移送行
    政執行，原告乃於94年3 月28日以系爭罰鍰已逾徵收期間為
    由，申請該局撤回執行，經該局以94年4 月14日北區國稅桃
    縣四字第0941043505號函（下稱桃園縣分局94年4 月14日函
    ）回復本件執行未逾徵收期間等語，原告不服提起提起訴願
    ，經財政部以94年11月25日台財訴字第09400300390 號訴願
    決定書撤銷，被告所屬桃園縣分局乃以95年2 月13日北區國
    稅桃縣三字第0950000053號函重行掣發違章案件罰鍰繳款書
    （限繳日期：95年3 月20日，受處分人：洪志誠、甲○○、
    齊傳仁），並於95年2 月17日送達原告收受，原告仍有未服
    循序申請復查，經該局以95年4 月27日北區國稅桃縣三字第
    0950010134號函（下稱桃園縣分局95年4 月27日函）回復本
    件未逾徵收期間等語、原告提起訴願，經財政部95年10月27
    日台財訴字第09500383150 號訴願決定書以原告既係對核定
    之稅額繳款書申請復查，被告應作成復查決定書為由，撤銷
    桃園縣分局95年4 月27日函，命其另為復查決定。被告乃作
    成96年10月17日北區國稅法一字第0960008709號復查決定書
    （下稱原處分）駁回原告申請，原告猶有未服，提起訴願遭
    決定駁回，遂提起本件行政訴訟。
二、兩造聲明：
（一）原告聲明：
  １、訴願決定及原處分均撤銷。
  ２、訴訟費用由被告負擔。
（二）被告聲明：
  １、駁回原告之訴。
  ２、訴訟費用由原告負擔。
三、兩造之爭點：
（一）原告主張之理由：
  １、原告主張系爭罰鍰已逾5 年法定徵收期間，依稅捐稽徵法
      第23條規定，不得再行徵收之程序事件，惟被告誤認係營
      業稅罰鍰之實體稅務案件，洵有違誤。蓋按「稅捐之徵收
      期間為五年，自繳納期間屆滿之翌日起算；應徵之稅捐未
      於徵收期間徵起者，不得再行徵收。」「滯納金、利息、
      滯報金、怠報金、短估金及罰鍰等，除本法另有規定者外
      ，準用本法有關稅捐之規定。」為稅捐稽徵法第23條第1
      項、第49條所明定。依法條意旨，稅捐（罰鍰）之徵收，
      若已逾法定5 年徵收期間，其徵收權因未行使而當然消滅
      ，不待納稅義務人主張，稽徵機關即應主動註銷，方符法
      理。本件於復查及訴願階段，原告對系爭罰鍰之實體內容
      並未爭執，而係依上開稅捐稽徵法規定，主張系爭罰鍰已
      逾徵收期間，依法不得徵收為由而提起，惟被告卻以「營
      業稅罰鍰」事件處理，而作成認為原告係申請同一復查之
      原處分，顯有誤解。
  ２、系爭罰鍰業因臺灣省政府84年8 月25日訴願決定書送達合
      夥人之一而告確定：
 （1）按「各合夥人之出資及其他合夥財產，為合夥人全體之公
      同共有。」及「合夥財產不足清償合夥之債務時，各合夥
      人對於不足之額，連帶負其責任。」分別為民法第668 條
      及第681 條所規定。被告既認原告與洪志誠、齊傳仁等3
      人未辦登記而共同營業，已具實質合夥關係，而對原告等
      3 人發單補徵併處罰鍰，則有關爭執自應適用合夥關係之
      法令規定，始足法理一致。
 （2）次按法務部90年9 月7 日（90）法律字第032228號函：「
      按行政程序法…第三條第一項規定：『行政機關為行政行
      為時，除法律另有規定外，應依本法規定為之。』準此，
      本件關於稅捐稽徵文書之送達，除稅捐稽徵法第十八條及
      第十九條所定情形外，本法第一章第十一節關於送達之規
      定，仍有適用之餘地」是有關稅捐文書之送達，應優先適
      用稅捐稽徵法之規定。
 （3）又稅捐徵法第19條第3 項規定：「對公同共有人中之一人
      為送達者，其效力及於全體。」及臺灣省財政廳59年9 月
      21日財稅一字第75151 號函：「查依民法第六八一條規定
      ，合夥財產不足清償合夥人之債務時，各合夥人對於不足
      之額連帶負其責任，是合夥之債權人對於合夥人全體或任
      何一人自可同時或先後為給付之請求，本案該處為補徵×
      ×與○○合夥事業之營業稅及營利事業所得稅，向合夥人
      之一××送達稅單雖被拒收，惟該項稅單經已改訂繳納期
      限為五十七年一月十日，並送向另一合夥人○○簽收，依
      同法第六七一條規定，對××已發生同一送達效力，該×
      ×既未如期繳納，自應依法加徵補徵稅額之滯納金及延期
      繳納利息。」本件係桃園縣稅捐稽徵處以原告與洪志誠、
      齊傳仁於83年1 月至7 月間未依規定申請營業登記，經審
      理違章成立核定補徵營業稅暨罰鍰，原告與洪志誠等人循
      序提起復查及訴願，經臺灣省政府84年8 月25日訴願決定
      駁回。原告與洪志誠等人基於合夥經營而生公同共有關係
      並連帶負其責任，合夥之債權人對於合夥人全體或任何一
      人自可同時或先後為給付之請求。故有關營業稅暨罰鍰事
      件之訴願決定書，被告已於84年8 月29日寄送洪志誠本人
      親自簽收並作成訴願文書郵務送達證書，自對原告及齊傳
      仁已發生同一送達效力。
  ３、行政救濟確定後逾5 年因故未送達繳款書之罰鍰，財政部
      明令應予註銷：
 （1）按「經依復查、訴願或行政訴訟程序終結決定或判決，應
      補繳稅款者，稅捐稽徵機關應於復查決定，或接到訴願決
      定書，或行政法院判決書正本後十日內，填發補繳稅款繳
      納通知書，通知納稅義務人繳納，並自該項補繳稅款原應
      繳納期間屆滿之次日起，至填發補繳稅款繳納通知書之日
      止，按補繳稅額，依原應繳納稅款期間屆滿之日郵政儲金
      匯業局之一年期定期存款利率，按日加計利息，一併徵收
      。」為稅捐稽徵法第38條第3 項所明定。
 （2）次按「罰鍰案件經行政法院判決確定後，稅捐稽徵機關依
      稅捐稽徵法第38條第3 項規定填發之罰鍰繳款書，自行政
      法院判決確定日之翌日起已逾5 年仍未合法送達者，參照
      稅捐稽徵法第23條規定意旨，認屬已逾徵收期間，應予註
      銷。」為財政部96年1 月26日台財稅字第09604505150 號
      函所明釋。又最高行政法院95年度判字第01847 號事件，
      與本件案情相同，其判決理由：「稅捐稽徵法第23條第1
      項所規範據以計算稅捐徵收期間之『繳納期間』，乃指原
      稅捐或罰鍰處分所定之繳納期間；而非同法第38條第3 項
      因行政救濟確定而再通知繳納之繳款書上所載之『繳納期
      間』，先予敘明。另稅捐稽徵法第23條所稱徵收期間，乃
      稅捐稽徵機關行使稅捐徵收權之期間，即對於已屆清償期
      之稅捐，稅捐稽徵機關得請求納稅義務人清償之一定期間
      ；而其規定之目的，則是為使國家稅捐徵收權之行使期間
      ，非漫無限制，以免納稅義務永久陷於不確定狀態。又因
      依稅捐稽徵法第49條，同法第39條規定於罰鍰準用之；惟
      因稅捐稽徵法第50條之2 但書規定：『在行政救濟程序終
      結前，免依本法第39條規定予以強制執行。』係屬罰鍰之
      特別規定；則於稅捐稽徵法第39條第1 項但書已有『申請
      復查者暫緩移送強制執行』之規定下，上述第50條之2 但
      書所要排除者應為第39條第2 項應移送強制執行之規定；
      故而，稅捐罰鍰依稅捐稽徵法第50條之2 但書於行政救濟
      程序終結前，未予以移送強制執行，本質上自亦屬同法第
      39 條 所規範之暫緩移送強制執行，是該段暫緩移送強制
      執行期間，依同法第23條第3 項規定，自應於計算徵收期
      間時予以扣除。再稅捐稽徵法第23條既是規定『依第39條
      暫緩移送法院強制執行』之期間，應於計算徵收期間時予
      以扣除；而同法第50條之2 但書復明文規定罰鍰得免依第
      39條規定移送強制執行期間，為至行政救濟程序終結止；
      且觀稅捐稽徵法第39條係因『原處分之執行固不宜因提起
      行政救濟程序而停止，惟為避免執行後有不能恢復損害之
      弊』之理由，而於該條為暫緩移送強制執行規定；故就有
      提起行政救濟之稅捐罰鍰處分，其徵收期間之計算，所謂
      扣除依稅捐稽徵法第39條暫緩執行之期間，自係指扣除至
      行政救濟終結時止之期間，即罰鍰處分已不得再循一般行
      政救濟程序為救濟之時。至行政救濟程序終結後，稅捐稽
      徵機關依稅捐稽徵法第38條第3 項雖應再填發繳款書，通
      知納稅義務人繳納；惟此段期間，因已非屬行政救濟程序
      期間，依稅捐稽徵法第50條之2 規定內容及第39條立法意
      旨，自非稅捐稽徵法第39條所稱暫緩移送強制執行之期間
      。至稅捐稽徵法第38條及第20條雖分別有關於『繳納期間
      屆滿30日後仍未繳納者』或『逾30日仍未繳納者』，移送
      強制執行之規定；然依上開所述，該期間既非同法第39條
      所稱罰鍰應暫緩執行之期間，尤其移送強制執行僅為稅捐
      稽徵機關行使稅捐徵收權之方式之一，亦即該段期間並非
      稽徵機關徵收權不得行使之期間，論理上自不得僅因其尚
      未能移送強制執行，而謂此段期間應自徵收期間中扣除。
      況稅捐稽徵法第38條第3 項所規範填發繳款書通知納稅義
      務人繳納之行為，本質上，即屬稅捐稽徵機關於稅捐罰鍰
      處分確定後，所為命債務人自動履行之徵收權行使之行為
      ，依上述徵收期間之意涵，自不應於計算徵收期間時予以
      扣除。至於財政部91年3 月25日台財稅0910451870號函，
      因是針對本稅之徵收期間，就暫緩執行期間應如何扣除，
      而為之釋示；惟稅捐罰鍰依稅捐稽徵法第39條暫緩執行期
      間應計算至何時，既已有稅捐稽徵法第50條之2 但書之明
      文規範，詳如上述；故財政部此一函釋於稅捐罰鍰徵收期
      間之計算，自無予以援引之餘地。」即已就徵收期間與其
      扣除之計算充分闡明，並指明財政部91年3 月25日台財稅
      字第0910451870號函不得援引為計算罰鍰徵收期間之依據
      。
 （3）是就系爭罰鍰，被告係於83年11月15日作成處分書，繳納
      期間至83年11月30日屆滿，並應於84年8 月25日訴願決定
      確定後，依稅捐稽徵法第38條第3 項規定於10日內填發繳
      款書，於5 年徵收期間內合法送達，通知納稅義務人繳納
      ，惟本件至89年8 月25日止，已達5 年，被告竟遲至89年
      11月20日始再填發罰鍰繳款書，並於93年10月19日移送法
      務部行政執行署桃園行政執行處執行，距訴願決定確定日
      已逾9 年，顯逾5 年徵收期間，依前揭財政部96年1 月26
      日台財稅字第09604505150 號函及最高行政法院95年度判
      字第1847號判決意旨，自應依法註銷，且訴願決定持最高
      行政法院判決不採之財政部91年3 月25日台財稅字第0910
      451870 號函釋，作為否准之理由，難謂適法。
（二）被告主張之理由：
  １、按「第一項所稱確定，係指左列各種情形：…五、經行政
      訴訟判決者。」「納稅義務人對於核定稅捐之處分如有不
      服，應依規定格式，敘明理由，連同證明文件，依左列規
      定，申請復查：一、依核定稅額通知書所載有應納稅額或
      應補徵稅額者，應於繳款書送達後，於繳納期間屆滿翌日
      起算三十日內，申請復查。」「滯納金、利息、滯報金、
      怠報金、短估金及罰鍰等，除本法另有規定者外，準用本
      法有關稅捐之規定。」為稅捐稽徵法第34條第3 項第5 款
      、第35條第1 項第1 款及第49條前段所明定。次按「當事
      人於終局判決後，不得就同一法律關係更行起訴，此為一
      事不再理之原則。違背此原則者，即為法所不許。」最高
      行政法院（89年7 月1 日改制前為行政法院）44年判字第
      44號著有判例。又「納稅義務人申請復查之案件，其不合
      程序規定者，仍應作成復查決定書，以程序不合駁回。…
      對已確定之案件復申請同一之復查…亦同。」為財政部80
      年12月13日台財稅字第800425476 號函所明釋。
  ２、原告與洪志誠、齊傳仁未依規定申請營業登記，於83年1
      月至7 月間經營日用食品買賣業務，銷售額合計4,740,00
      0 元，經桃園縣稅捐稽徵處（現為桃園縣政府地方稅務局
      ）核定補徵營業稅額225,714 元，並處罰鍰1,357,214 元
      （漏稅罰1,354,214 元及行為罰3,000 元）。原告與洪志
      誠、齊傳仁就營業稅部分已於84年7 月10日繳清，罰鍰部
      分則經訴願決定撤銷行為罰3,000 元，變更罰鍰為1,354,
      214 元。嗣原告提起行政訴訟遭判決駁回，再提起上訴，
      經最高行政法院92年5 月15日92年度判字第577 號判決上
      訴駁回確定。被告所屬桃園縣分局就罰鍰確定金額1,354,
      214 元核發繳款書，原告主張已逾徵收期間，就被告所屬
      桃園縣分局94年4 月14日函提起訴願，經財政部訴願決定
      撤銷，由被告另為處分。嗣被告所屬桃園縣分局以95年2
      月13日函重行將罰鍰繳款書分別合法送達原告、洪志誠及
      齊傳仁。原告於95年4 月14日再申請復查，經被告所屬桃
      園縣分局以95年4 月27日函復，原告復提起訴願，經財政
      部訴願決定撤銷，理由略以：原告於95年4 月14日向被告
      提出之復查申請書，敘明不服被告核發原告營業稅罰鍰繳
      款書，其既係對核定之稅額繳款書表示申請復查，姑不論
      是否為對已確定之案件復申請同一之復查…被告自應作成
      復查決定書，惟被告以95年4 月27日函復原告尚有未合，
      乃將桃園縣分局95年4 月27日函撤銷，另由被告作成原處
      分略以：原告原於83年12月15日申請復查，其行政救濟程
      序經最高行政法院以92年5 月15日92年度判字第577 號判
      決上訴駁回確定，嗣提起再審之訴亦經該院以93年10月15
      日93年度判字第1299號判決駁回，原告復於95年4 月14日
      申請同一之復查，依前揭規定，程序不合，乃駁回其復查
      申請，原告再提起訴願亦遭決定駁回。
  ３、按「稅捐之徵收期間為五年，自繳納期間屆滿之翌日起算
      ；應徵之稅捐未於徵收期間徵起者，不得再行徵收。」為
      稅捐稽徵法第23條第1 項前段所明定。次按「當事人不在
      行政法院所在地住居者，計算法定期間，應扣除其在途之
      期間。但有訴訟代理人住居行政法院所在地，得為期間內
      應為之訴訟行為者，不在此限。」「撤銷訴訟之提起，應
      於訴願決定書送達後二個月之不變期間內為之。」為行政
      訴訟法第89條第1 項及第106 條第1 項前段所規定。又「
      依稅法規定所處之罰鍰，其徵收期間之起算，依稅捐稽徵
      法第四十九條準用同法第二十三條第一項規定，應自繳納
      期間屆滿之翌日起算。」、「罰鍰案件經行政法院判決確
      定後，稅捐稽徵機關依稅捐稽徵法第38條第3 項規定填發
      之罰鍰繳款書，自行政法院判決後確定日之翌日起已逾5
      年仍未合法送達者，參照稅捐稽徵法第23條規定意旨，認
      屬已逾徵收期間，應予註銷。」為財政部81年9 月29日台
      財稅字第810307072 號函及96年1 月26日台財稅字第0960
      4505150號函所明釋。
  ４、原告請求撤銷已逾徵收期間之罰鍰處分云云，被告所屬桃
      園縣分局95年5 月1 日函復略以：「…二、按『稅捐之徵
      收期間為5 年，自繳納期間屆滿之翌日起算；應徵之稅捐
      未於徵收期間徵起者，不得再行徵收。但於徵收期間屆滿
      前，已移送法院強制執行，或已依強制執行法規定聲明參
      與分配，或已依破產法規定申報債權尚未結案者，不在此
      限。應徵之稅捐，有第10條、第25條、第26條或第27條規
      定情事者，前項徵收期間，自各該變更繳納期間屆滿之翌
      日起算。依第39條暫緩移送法院強制執行或其他法律規定
      停止稅捐之執行者，第1 項徵收期間之計算，應扣除暫緩
      執行或停止執行之期間。』『滯納金、利息、滯報金、怠
      報金、短估金及罰鍰等，除本法另有規定者外，準用本法
      有關稅捐之規定。』『罰鍰…在行政救濟程序終結前，免
      依本法第39條規定予以強制執行。』為稅捐稽徵法第23條
      、第49條前段及第50條之2 所明定。次按『暫緩執行扣除
      之期間，究應計算至行政法院判決確定日…抑或行政法院
      判決確定後…乙節…上開暫緩執行扣除之期間，宜計算至
      稽徵機關填發補繳稅款繳納通知書所訂繳納期限…屆滿後
      30日。』為財政部91年3 月25日台財稅字第0910451870號
      所函釋。本件徵收期間之計算，應自原繳款書繳納期限83
      年12月10日翌日起算，扣除台端提起復查申請日（83年12
      月15日）起，迄判決確定本分局補徵繳款通知書所訂限繳
      日（95年3 月20日）屆滿後30日（即95年4 月19日）止之
      暫緩移送強制執行期間，截至目前為止，並未逾徵收期間
      。」是本件並未逾徵收期間。
  ５、又原告訴訟代理人陳品嘉會計師主張臺灣省政府84年8 月
      25日訴願決定書已於84年8 月29日送達洪志誠，因其未提
      起行政訴訟，系爭罰鍰已於84年8 月25日確定，依財政部
      96年1 月26日台財稅字第09604505150 號函釋，被告遲至
      89年11月20日始填發罰鍰繳款書，已逾徵收期間云云，惟
      縱認洪志誠未提起行政訴訟，前開訴願決定已確定，然依
      前揭行政訴訟法規定，訴願決定之確定日期，應於訴願決
      定書於84年8 月29日送達洪志誠後，經2 個月之不變期間
      及在途期間。且原查認為訴願確定，已就變更罰鍰金額1,
      354,214 元，訂定限繳日期為84年11月30日，而自繳納期
      間屆滿之翌日起算5 年徵收期間，應至89年11月30日屆滿
      ，則本件罰鍰繳款書於89年11月11日送達予原告（限繳日
      期延至89年11月20日），尚未逾5 年徵收期間，是原告認
      應依前揭財政部函釋比照行政法院判決後確定日，以本件
      訴願決定確定日期為84年8 月25日云云，恐係誤解法令。
    理  由
一、原告起訴主張：(一)原告於本件並不爭執系爭罰鍰之實體內容
    ，而係主張系爭罰鍰已逾5 年之徵收期間，依稅捐稽徵法第
    23條規定，不得再行徵收之程序事件，被告以實體事件處理
    ，而認原告係就已確定之營業稅罰鍰實體內容爭執之同一事
    件再行申請復查，顯有誤解。(二)本件桃園縣稅捐稽徵處以原
    告與洪志誠等人於83年間未辦理營業登記，合夥經營事業，
    核定補徵營業稅暨罰鍰，原告與洪志誠等人循序提起復查及
    訴願，經臺灣省政府84年8 月25日訴願決定駁回，訴願決定
    書已於84年8 月29日合法送達合夥人之一洪志誠，故依臺灣
    省財政廳59年9 月21日財稅一字第75151 號函及稅捐徵法第
    19條第3 項規定，則洪志誠既未提起行政訴訟而於84年8 月
    25日確定，則對於其他合夥人即原告及齊傳仁亦發生合法送
    達及確定之效力。被告自應於84年8 月25日訴願決定確定後
    ，依稅捐稽徵法第38條第3 項規定於10日內填發繳款書，並
    於5 年徵收期間內合法送達，惟被告竟遲至89年11月間始填
    發罰鍰繳款書予原告，顯逾5 年徵收期間，依財政部96年1
    月26日台財稅字第09604505150 號函及最高行政法院95年度
    判字第1847號判決意旨，系爭罰鍰自應註銷，不得再行徵收
    ，為此，提起本件行政訴訟，求為判決如訴之聲明所示云云
    。
二、被告則以：系爭罰鍰徵收期間之計算，依稅捐稽徵法第23條
    、第49條前段、第50條之2 及財政部91年3 月25日台財稅字
    第0910451870號函釋規定，應自原繳款書繳納期限（83年12
    月10日）翌日起算，扣除原告復查申請日（83年12月15日）
    起，迄判決確定被告所屬桃園縣分局補徵繳款書所訂限繳日
    （95年3 月20日）屆滿後30日（95年4 月19日）止之暫緩移
    送強制執行期間，未逾徵收期間。又縱認洪志誠未提起行政
    訴訟，前開訴願決定已確定，然原查已就訴願確定罰鍰金額
    1,354,214 元，訂定限繳日期為84年11月30日，自繳納期間
    屆滿之翌日起算5 年徵收期間，應至89年11月30日屆滿，則
    本件罰鍰繳款書於89年11月11日送達予原告（限繳日期延至
    89年11月20日），自未逾5 年徵收期間等語，資為抗辯。
三、經查，原告於本件起訴爭執者為被告逾5 年徵收期間始於89
    年11月16日填發罰鍰繳款書予原告，系爭罰鍰應予註銷不得
    再行徵收；核與本件原告前就其與洪志誠等人於83年間就桃
    園縣稅捐稽徵處核定補徵營業稅額及裁罰之事，循序提起復
    查、訴願、行政訴訟爭執實際營業額之多寡，二者之法律關
    係顯有不同，是本件訴訟標的尚非最高行政法院以92年5 月
    15日92年度判字第577 號確定判決之效力所及，被告辯稱原
    告於95年4 月14日就前經判決確定之同一訴訟標的，再行申
    請復查，程序不合云云，容有誤會。
四、次查：
（一）本件原告前於83年1 月22日起至7 月5 日止與訴外人洪志
      誠、齊傳仁未依規定申請營業登記，合夥經營日用食品買
      賣業務，銷售額計4,740,000 元，經桃園縣財稅警聯合查
      緝執行小組查獲，通報桃園縣稅捐稽徵處核定補徵營業稅
      額225,714 元（營業稅繳款期間至83年12月10日屆至），
      並依行為時營業稅法第45條之規定就未依規定申請營業登
      記部分裁處罰鍰3,000 元、依同法第51條第1 款規定，按
      所漏稅額處5 倍罰鍰1,128,500 元，以及依行為時稅捐稽
      徵法第44條依法規定應給與他人憑證而未給與之規定處罰
      鍰225,714 元，合計1,357,214 元（罰鍰繳款期間至83年
      12月10日屆至），原告與洪志誠等人於83年12月15日以桃
      園縣稅捐稽徵處核定之營業額與實際營業額有出入為由，
      就本稅及裁罰處分申請復查，經桃園縣稅捐稽徵處84年3
      月8 日84桃稅法字第83125880號復查決定書維持原處分。
      原告與洪志誠等人提起訴願，並於84年7 月10日繳清營業
      稅款，嗣臺灣省政府以84年8 月25日84府訴二字第160653
      號訴願決定書撤銷前開復查決定書有關依營業稅法第45條
      規定處罰鍰3,000 元部分，變更罰鍰為1,354,214 元，其
      餘訴願駁回，前開訴願決定書於84年8 月29日送達訴願人
      之一洪志誠，桃園縣稅捐稽徵處亦依上開訴願決定於84年
      11月17日核定更正罰鍰金額為1,354,214 元等情，有桃園
      縣財稅警聯合查緝執行小組查獲違章案件簽報單、談話筆
      錄（83年7 月14日、83年9 月5 日、83年9 月30日）、桃
      園縣稅捐稽徵處違章案件審查報告、桃園縣稅捐稽徵處83
      年11月15日83桃稅法字第83024144號處分書、隨課違章（
      406 ）核定稅額繳款書、違章案件繳款書、83年12月15日
      申請書、複（再）查報告、84年3 月8 日84桃稅法字第83
      125880號復查決定書、84年4 月7 日申訴（訴願）書、84
      年5 月8 日訴願書、臺灣省政府以84年8 月25日84府訴二
      字第160653號訴願決定書、訴願文書郵務送達證書、營業
      稅更正核定單等件附原處分(二)卷第46-58 、68、81-83 、
      85、86、89-94 、98頁足參，堪認為真實。
（二）原告於89年11月16日收受桃園縣稅捐稽徵處營業稅繳款通
      知書，乃以伊未曾合法收受臺灣省政府84年8 月25日訴願
      決定書為由，分別於89年11月27日以申請書及89年12月22
      日以復查申請書表示不服，並於89年11月20日向桃園縣稅
      捐稽徵處申請及領取臺灣省政府84年8 月25日訴願決定書
      ，並於90年1 月8 日對該訴願決定提起行政訴訟，經本院
      以91年4 月24日90年度訴字第138 號判決駁回，原告提起
      上訴，復經最高行政法院以92年5 月15日92年度判字第57
      7 號判決駁回上訴確定各情，則有原告89年11月27日申請
      書、89年12月22日復查申請書、89年11月20日收據附原處
      分(二)卷第110 、108 、124 頁、本院90年度訴字第138 號
      判決、最高行政法院92年度判字第577 號判決分附本院90
      年度訴字第138 號、最高行政法院92年度判字第577 號案
      卷足憑，洵堪認定。
（三）又被告所屬桃園縣分局就判決確定之罰鍰金額1,354,21
      4 元於92年12月29日送達罰鍰繳款書（受處分人欄記載「
      洪志誠等三人」）予洪志誠，並以原告與洪志誠等人逾期
      未為繳納移送行政執行，原告於94年3 月28日以系爭罰
      鍰已逾5 年徵收期間為由申請該局撤回執行，經該局以94
      年4 月14日北區國稅桃縣四字第0941043505號函回復稱本
      件執行未逾徵收期間等語，原告就被告所屬桃園縣分局
      94年4 月14日函提起訴願，經財政部以94年11月25日台財
      訴字第09400300390 號訴願決定書撤銷上開桃園縣分局94
      年4 月14日函，被告所屬桃園縣分局於95年2 月13日以
      北區國稅桃縣三字第0950000053號函重行檢送受處分人欄
      記載「洪志誠、甲○○、齊傳仁」之罰鍰繳款書（限繳期
      限至95年3 月20日止）予原告請其依限繳納，該繳款書於
      95年2 月17日送達原告。原告於95年4 月14日對桃園縣
      分局95年2 月13日函申請復查，經該局以95年4 月27日北
      區國稅桃縣三字第0950010134號函及95年5 月1 日北區國
      稅桃縣四字第0950007861號函復以本件未逾徵收期間等語
      ，原告遂對桃園縣分局95年4 月27日函提起訴願，財政
      部於95年10月27日以台財訴字第09500383150 號訴願決定
      書以原告係申請復查，被告應作成復查決定書為由，撤銷
      桃園縣分局95年4 月27日函。被告乃依前揭訴願決定意旨
      作成96年10月17日北區國稅法一字第0960008709號復查決
      定書，以本件與原告前經最高行政法院92年度判字第577
      號判決確定之訴訟為同一事件及系爭罰鍰未逾徵收期間為
      由駁回其復查之申請，原告猶有未服，提起訴願亦遭決定
      駁回，遂提起本件行政訴訟等情，則有原告94年3 月28日
      函、桃園縣分局北區國稅桃縣四字第0941043505號函（發
      文日期為94年4 月12日）、財政部以94年11月25日台財訴
      字第09400300390 號訴願決定書、桃園縣分局95年2 月13
      日北區國稅桃縣三字第0950000053號函暨罰鍰繳款書、送
      達證書、95年4 月14日申請復查函，經該局以95年4 月27
      日北區國稅桃縣三字第0950010134號函、95年5 月1 日北
      區國稅桃縣四字第0950007861號函、95年5 月10日訴願書
      ，財政部95年10月27日台財訴字第09500383150 號訴願決
      定書、原處分等件附附原處分(一)卷第46-48 、50-57 、60
      -69 、72-78 頁可考，亦堪認屬真正。
五、按「稅捐之徵收期間為5 年，自繳納期間屆滿之翌日起算；
    應徵之稅捐未於徵收期間徵起者，不得再行徵收。但於徵收
    期間屆滿前，已移送法院強制執行，或已依強制執行法規定
    聲明參與分配，或已依破產法規定申報債權尚未結案者，不
    在此限。應徵之稅捐，有第10條、第25條、第26條或第27條
    規定情事者，前項徵收期間，自各該變更繳納期間屆滿之翌
    日起算。依第39條暫緩移送法院強制執行或其他法律規定停
    止稅捐之執行者，第1 項徵收期間之計算，應扣除暫緩執行
    或停止執行之期間。」、「依本法或稅法規定應處罰鍰者，
    由主管稽徵機關處分之，不適用稅法處罰程序之有關規定，
    受處分人如有不服，應依行政救濟程序辦理。但在行政救濟
    程序終結前，免依本法第39條規定予以強制執行。」分別為
    稅捐稽徵法第23條及第50條之2 所明定。而我國之行政救濟
    ，係採不停止原處分執行之制度，亦即行政處分之執行，並
    不以行政處分確定為必要，上述稅捐稽徵法第23條規定，亦
    是將暫緩執行或停止執行之期間規範為計算徵收期間時應予
    扣除之時間，而非徵收期間尚未開始起算之時間；故而，稅
    捐稽徵法第23條第1 項所規範據以計算稅捐徵收期間之「繳
    納期間」，乃指原稅捐或罰鍰處分時所定之繳納期間；而非
    同法第38條第3 項因行政救濟確定而再通知繳納之繳款書上
    所載之「繳納期間」，先予敘明。另稅捐稽徵法第23條所稱
    徵收期間，乃稅捐稽徵機關行使稅捐徵收權之期間，即對於
    已屆清償期之稅捐，稅捐稽徵機關得請求納稅義務人清償之
    一定期間；而其規定之目的，則是為使國家稅捐徵收權之行
    使期間，非漫無限制，以免納稅義務永久陷於不確定狀態。
    又因依稅捐稽徵法第49條，同法第39條規定於罰鍰準用之；
    惟因稅捐稽徵法第50條之2 但書規定：「在行政救濟程序終
    結前，免依本法第39條規定予以強制執行。」係屬罰鍰之特
    別規定；則於稅捐稽徵法第39條第1 項但書已有「申請復查
    者暫緩移送強制執行」之規定下，上述第50條之2 但書所要
    排除者應為第39條第2 項應移送強制執行之規定；故而，稅
    捐罰鍰依稅捐稽徵法第50條之2 但書於行政救濟程序終結前
    ，未予以移送強制執行，本質上自亦屬同法第39條所規範之
    暫緩移送強制執行，是該段暫緩移送強制執行期間，依同法
    第23條第3 項規定，自應於計算徵收期間時予以扣除。再稅
    捐稽徵法第23條既是規定「依第39條暫緩移送法院強制執行
    」之期間，應於計算徵收期間時予以扣除；而同法第50條之
    2 但書復明文規定罰鍰得免依第39條規定移送強制執行期間
    ，為至行政救濟程序終結止；且觀稅捐稽徵法第39條係因「
    原處分之執行固不宜因提起行政救濟程序而停止，惟為避免
    執行後有不能恢復損害之弊」之理由，而於該條為暫緩移送
    強制執行規定；故就有提起行政救濟之稅捐罰鍰處分，其徵
    收期間之計算，所謂扣除依稅捐稽徵法第39條暫緩執行之期
    間，自係指扣除至行政救濟終結時止之期間，即罰鍰處分已
    不得再循一般行政救濟程序為救濟之時。至行政救濟程序終
    結後，稅捐稽徵機關依稅捐稽徵法第38條第3 項雖應再填發
    繳款書，通知納稅義務人繳納；惟此段期間，因已非屬行政
    救濟程序期間，依稅捐稽徵法第50條之2 規定內容及第39條
    立法意旨，自非稅捐稽徵法第39條所稱暫緩移送強制執行之
    期間（最行政法院95年度判字第01847 號判決意旨參照）。
    據此，本件系爭營業稅罰鍰徵收期間之計算，應自原告罰鍰
    繳納期間屆滿之翌日起算，扣除所謂依稅捐稽徵法第39條暫
    緩執行之期間（即指扣除至行政救濟終結時止之期間）核計
    5 年，是本件系爭罰鍰之徵收期間自原罰鍰處分所定之繳納
    期間末日（83年12月10日）之翌日起算，扣除行政救濟期間
    （即自原告83年12月15日申請復查之時起至最高行政法院92
    年度判字第577 號判決確定之日（92年5 月15日，判決公告
    證書附最高行政法院92年度判字第577 號卷第31頁參照）計
    足5 年，應於97年5 月11日屆滿。從而，被告所屬桃園縣分
    局於95年2 月13日寄發北區國稅桃縣三字第0950000053號函
    檢送罰鍰繳款書（受處分人欄記載「洪志誠、甲○○、齊傳
    仁」），催請原告於期限內繳納，經原告於95年2 月17日受
    領前揭函文及繳款書，揆諸前揭說明，顯未逾五年之徵收期
    間，原告就此主張各語，要無可採。
六、至於訴願文書之送達，訴願法第47條明定「訴願文書之送達
    ，應註明訴願人、參加人或其代表人、訴願代理人住、居所
    、事務所或營業所，交付郵政機關以訴願文書郵務送達證書
    發送。訴願文書不能為前項送達時，得由受理訴願機關派員
    或囑託原行政處分機關或該管警察機關送達，並由執行送達
    人作成送達證書。訴願文書之送達，除前二項規定外，準用
    行政訴訟法第六十七條至六十九條、第七十一條至第八十三
    條之規定。」核與稅捐稽徵法第19條所定稅捐稽徵機關「為
    稽徵稅捐所發之各種文書」有別，是原告執稅捐稽徵法第19
    條第3 項及依據財政部87年9 月21日(87)台財稅字第871965
    366 號函不再援引適用之臺灣省財政廳59年9 月21日財稅一
    字第75151 號函釋（不再適用）意旨，稱伊與洪志誠等人基
    於合夥而生公同共有關係，故有關營業稅罰鍰事件之訴願決
    定書，既於84年8 月29日寄送洪志誠親簽收，且因其未提起
    行政訴訟而於84年8 月25日確定，則對於其他合夥人之原告
    亦發生合法送達及確定之效力云云，應屬誤會。況原告前就
    伊未合法收受台灣省政府84年8 月25日84府訴2 字第160653
    號訴願決定書為由，於90年1 月8 日就上開訴願決定及桃園
    縣稅捐稽徵處84年3 月8 日桃稅法字第83125880號復查決定
    向本院提起行政訴訟再事爭執，並無令前揭訴願決定及桃園
    縣稅捐稽徵處復查決定關於營業稅罰鍰處分確定之主觀意思
    及客觀事實；而原告所提訴訟，亦經本院90年度訴字第138
    號判決以「本件應送達與原告之訴願決定書，係於八十四年
    四月二十九日送達至桃園縣桃園市○○○街一一一號，由共
    同訴願人洪志誠代為收受。惟查，原告提起訴願時，其陳報
    之住所為桃園縣觀音鄉廣福村七鄰十四號，且未曾指定洪志
    誠為送達代收人，故前揭送達為不合法…」（該判決理由欄
    一記載參照）為由，認上開訴願決定及復查決定關於原告部
    分尚未確定，進而為實體審認，並於91年4 月24日判決駁回
    原告之訴，原告上訴，復經最高行政法院以92年5 月15日92
    年度判字第577 號判決駁回上訴確定，是系爭營業稅罰鍰處
    分關於原告部分，並不因受處分人之一之洪志誠未提起行政
    訴訟，洪志誠部分於84年8 月25日確定而同行確定，原告主
    張系爭營業稅罰鍰處分關於原告部分已於84年8 月25日確定
    被告遲至89年11月間始填發罰鍰繳款書予原告，顯逾5 年徵
    收期間，系爭罰鍰自應註銷，不得再行徵收云云，顯無可採
    。
七、綜上所述，原告於主張被告於89年11月16日始填發罰鍰繳款
    書予原告，系爭罰鍰已逾5 年徵收期間，應予註銷，不得再
    行徵收云云，洵難憑採，原處分否准所請並無違誤；訴願決
    定遞予維持，理由雖有不同，結論並無不合，是原告起訴請
    求撤銷訴願決定及原處分，為無理由，應予駁回。
八、本件事證已臻明確，兩造其餘攻擊、防禦方法，經核與判決
    之結果不生影響，無庸逐一論述，併予敘明。
九、據上論結，本件原告之訴為無理由，爰依行政訴訟法第98條
    第1 項，判決如主文。
中    華    民    國    97    年    12    月     4    日
                臺北高等行政法院第四庭
                                審判長法  官  鄭小康
                                      法  官  李玉卿
                                      法  官  周玫芳
上為正本係照原本作成。
如不服本判決，應於送達後20日內，向本院提出上訴狀並表明上
訴理由，如於本判決宣示後送達前提起上訴者，應於判決送達後
20日內補提上訴理由書（須按他造人數附繕本）。
中    華    民    國    97    年    12    月     4    日
                                      書記官  何閣梅


司法院資訊處製作；財團法人民間司法改革基金會備份。
